【裁判字號】    92,上易,515
【裁判日期】    920522
【裁判案由】    違反商標法
【裁判全文】
臺灣高等法院臺中分院刑事判決                    九十二年度上易字第五一五號
    上  訴  人
    即  被  告  甲○○
    選任辯護人  謝英吉
右上訴人因違反商標法案件，不服臺灣臺中地方法院九十一年度易字第一七六０號，
中華民國九十二年二月十二日第一審判決（聲請簡易判決處刑案號：臺灣臺中地方法
院檢察署九十一年度偵字第一０五七七號），提起上訴，本院判決如左：
    主  文
原判決撤銷。
甲○○連續明知為於同一商品，使用相同於他人註冊商標之圖樣之商品而販賣，處有
期徒刑參月，如易科罰金，以佰元折算壹日。扣案之盜版「怪物競技格鬥王（銅）
」（GAME BOY）遊戲卡匣貳個沒收。
    事  實
一、甲○○前於臺中縣霧峰鄉○○路一０號之一經營「神童電視遊樂器專賣店」，嗣
    於民國八十八年四、五月間遭查獲後，自八十九年底於上址改經營「神童網際網
    路」店。其明知如附件所示之「Nintendo」設計圖係日商任天堂股份有限公司（
    任天堂株式會社，以下簡稱任天堂公司）向我國經濟部中央標準局（已改制為智
    慧財產局）申請商標註冊登記而取得商標專用權，仍在專用期間，指定用於各種
    遊戲光碟片或遊戲卡匣，且其商標在電腦遊戲軟體業享有高知名度，為相關大眾
    所共知之商標；復明知不詳姓名之成年男子持以兜售之「怪物競技格鬥王（銅）
    」（GAME BOY）遊戲卡匣係他人擅自重製任天堂公司所發行之原版遊戲卡匣之盜
    版品，當使用者將遊戲卡匣置於掌中型電視遊樂器主機（GAME BOY）執行程式後
    ，其電腦螢幕上會出現前揭「Nintendo」之商標圖樣，足以使消費大眾誤認該遊
    戲卡匣係任天堂公司所生產發行，竟自八十九年底起，基於意圖欺騙他人之概括
    犯意而以每塊新台幣（下同）三百元之價格，陸續向該不詳姓名之成年男子購得
    卡匣一批，並自八十九年年底起，將該等卡匣陳列於店內，以每塊卡匣六百元之
    價格，連續在上開「神童網際網路」內販賣交付予不特定之顧客以牟利，以此方
    法侵害任天堂公司如附件所示「Nintendo」設計圖之商標專用權。嗣於九十一年
    三月二十六日十一時許，為告訴代理人乙○○律師會同法務部調查局臺中縣調查
    站（下稱臺中縣調站）人員於上址搜索查獲，並扣得盜版「怪物競技格鬥王（銅
    ）」（GAME BOY）遊戲卡匣二個。
二、案經任天堂公司委任乙○○律師訴由臺中縣調站移送臺灣臺中地方法院檢察署檢
    察官偵查後，聲請以簡易判決處刑，經臺灣臺中地方法院改依通常程序審理。
    理  由
一、訊據上訴人即被告甲○○（以下簡稱被告）固坦認有於前揭時、地，遭臺中縣調
    站人員搜索，並扣得盜版「怪物競技格鬥王（銅）」（GAME BOY）遊戲卡匣二個
    之情不諱，惟矢口否認有何販賣該等卡匣而違反商標法之犯行，辯稱：扣案之盜
    版GAME BOY遊戲卡匣是八十九年底至九十一年間，由姓名年籍不詳之人向其兜售
    ，伊購買二個本是欲供雙胞胎兒子玩的，但如果之前經營「神童電視遊樂器專賣
    店」時之客戶回籠購買，伊亦會割愛，詎未及販賣即遭查扣，伊並不知道該卡匣
    係盜版的，因為當初兜售的業務員說可以賣云云。惟查：
（一）右揭犯罪事實業據被告甲○○於臺中縣調站調查員、原審訊問及本院調查時均
      供陳：「前述扣押物之‧‧‧仿冒GAME BOY卡匣係我先前經營之神童電視遊樂
      器專賣店所留下來的，我將該等卡匣陳列在店中，只要有客戶要買我才販售，
      直到賣完為止‧‧‧」「‧‧‧但我前述之仿冒品是以前留下來的，我想售完
      之後就不再銷售」「（這些東西是何時留下來的？）‧‧‧原來是我擺在店裡
      面賣的」「（扣案的東西是你之前賣剩的，若有人來買你就賣給他？）是，我
      坦承這是我賣的‧‧‧GAME BOY的卡匣也都是我賣的‧‧‧」「（之前審理時
      陳述說你有賣了幾個出去？）像這種卡匣我有賣的，應該有賣了兩次以上。我
      放在店內陳列，有人來要買就會賣，我印象中至少賣了兩次以上」「〈對於扣
      案『怪物競技格鬥王（銅）』（GAME BOY）遊戲卡匣二個有何意見？〉這是當
      時我放在櫃臺，警察查扣的，也是要賣的」「（GAME BOY一個以多少錢買入？
      ）三百元，以六百元賣出」等語綦詳（見偵查卷第四頁及其反面、第五頁，原
      審卷第四七頁、第四八頁、第一三三頁，本院卷第四四頁、第四五頁）。且被
      告遭查獲扣案之GAME BOY遊戲卡匣係二個內容相同之遊戲，被告倘確欲供自己
      之兒子遊樂使用，實無須就相同之遊戲購買二個卡匣，其此部分所辯，礙難採
      信；再者，連同上開遊戲卡匣遭查扣之其餘如九十一年度偵字第一０五七七號
      卷內第十五頁之相片所示卡匣十個（已扣除本件扣案之卡匣二個）中尚包括「
      水滸神獸」、「時空新獸」等遊戲卡匣，而該等遊戲卡匣皆是在九十年後才出
      現之產品等情，亦據證人林碧智到庭證述屬實（見原審卷第一０六頁），並提
      出著作權證書影本一份在卷可資佐證（見原審卷第一一０頁）。從而，被告嗣
      後於原審審理時所辯扣案之卡匣確實係八十九年底至本件九十一年三月底遭查
      獲前再度向他人購買等語，堪可採信。
（二）扣案之「怪物競技格鬥王（銅）」（GAME BOY）遊戲卡匣係屬盜版物品一節，
      業據告訴代理人乙○○律師指訴甚詳（見偵查卷第一二頁以下）；另如附件之
      「Nintendo」設計圖業經任天堂公司於我國註冊，享有商標專用權，且目前仍
      在專用期間內（八十七年九月十六日起至九十六年八月十五日止），亦經告訴
      代理人提出中華民國商標註冊證（聯合註冊號數：00000000號）影本
      一份為證（見偵查卷第一七頁）；再者，該卡匣經插入GAME BOY遊戲主機打開
      電源，進入遊戲程式之前，會在顯示機構（螢幕）上顯示如附件「Nintendo」
      之商標圖樣之情，亦據原審當庭勘驗屬實，製有勘驗筆錄附於該次審判筆錄可
      稽（見原審卷第三八至三九頁）。按「商標之使用」係指為行銷之目的，將商
      標用於商品或其包裝、容器、標帖、說明書、價目表或其他類似物件上，而持
      有、陳列或散布，指定使用於同一商品或類似商品上，且須申請註冊，經主管
      機關核准後，方能取得專用權，商標法第二條、第六條及第二十一條定有明文
      。又若透過電磁作用，以遊樂器、光碟機、電腦主機之操作為媒介，於電視或
      電腦螢幕前出現商標圖樣，其標示型態足以使一般商品購買人認識其為表彰商
      品之來源者，解釋上應認屬於商標法第六條第一項所定之「商標之使用」，故
      若未經商標專用權人授權，而使用相同或近似於他人註冊商標圖樣於同一商品
      或類似商品上，應屬侵害他人之商標專用權。而本件被告甲○○連續於前揭網
      際網路店內販賣盜版卡匣之事實，業經被告供承不諱，已如前述，復有扣案之
      「怪物競技格鬥王（銅）」（GAME BOY）遊戲卡匣二個可資佐憑。該查扣之卡
      匣雖於外觀上並未出現如附件所示之商標圖樣，惟將該等卡匣插入遊樂器主機
      執行程式時，會在螢幕上出現如附件所示之商標圖樣，而此種將商標圖樣以電
      腦程式之方式儲存於卡匣內，再藉由遊樂器主機執行程式予以顯現之情形，依
      前揭說明，亦屬商標之使用，洵無疑義。被告之前既曾經營電視遊樂器專賣店
      而販售各式卡匣，就正版卡匣之市價實難諉為不知，竟仍以三百元之低價向他
      人購買來歷不明之卡匣，再以每個六百元之價格出售，足見其對所販賣之卡匣
      係屬仿冒品一事，自應知之甚詳，其所辯不知係仿冒品云云，自無足採。
（三）綜上所述，被告甲○○所辯無非事後卸責之詞，不足採信。本件事證至臻明確
      ，被告違反商標法之犯行堪以認定。
二、核被告甲○○所為，係犯商標法第六十三條之販賣仿冒商標商品罪；其多次販賣
    仿冒遊戲卡匣而違反商標法之犯行，均時間緊接，犯罪構成要件相同，顯均係基
    於概括犯意為之，應依連續犯之規定論以一罪，並加重其刑。原審以被告犯罪事
    證明確，予以論罪科刑，固非無見；惟查：本件被告違反商標法之犯行係侵害任
    天堂公司之商標專用權，原判決附件誤檢附新力電腦娛樂股份有限公司（下稱新
    力公司）「PLAYSTATION」之商標設計圖案，自有未洽；被告上訴否認犯行，雖
    無理由，然原判決既有上開可議之處，仍屬無可維持，應由本院予以撤銷改判。
    爰審酌被告前已曾因經營電視遊樂器專賣店而遭查緝販賣盜版遊戲光碟片，竟仍
    知法犯法，改以經營網際網路店之方式，賡續為前揭犯行不惙，其無視商標專用
    權人之權益，恣意販賣仿冒他人商標之商品，賺取差額利得，既侵及商標專用權
    人之商譽與利益，亦危害消費者權益，兼衡酌被告經查獲販賣仿品之數量甚微，
    及其犯罪後態度等一切情狀，量處如主文第二項所示之刑，並諭知易科罰金之折
    算標準。至扣案之前揭盜版遊戲卡匣二個，係本件被告觸犯商標法第六十三條之
    罪所販賣之商品，不問屬於犯人與否，應依商標法第六十四條之規定宣告沒收，
    併予敘明。
三、聲請簡易判決處刑意旨另以：被告甲○○明知如右揭犯罪事實欄所述之盜版「怪
    物競技格鬥王（銅）」（GAME BOY）遊戲卡匣之著作權乃任天堂公司所依法享有
    ；又明知「PLAYSTATION」（PS）為新力公司在我國註冊，享有商標專用權且為
    大眾所共知之商標，且其內部電腦遊戲程式著作亦享有著作權，竟基於概括犯意
    ，自八十八年間起將先前經營神童電視遊樂器專賣店所留下之仿冒遊戲卡匣以每
    個四百五十元至五百元不等之價格對外販售，且自九十年底向綽號「阿緞」之不
    詳姓名女子，以每片三十元之價格購入仿冒「PS」遊戲光碟，再以四十元之價格
    對外賣出，經警扣獲「PS」光碟目錄等，因認被告此部分之行為亦涉犯商標法第
    六十三條、著作權法第九十三條第三款（公訴人誤為第三項）之罪嫌等語。經查
    ：
（一）按犯罪事實應依證據認定之，無證據不得推定其犯罪事實；不能證明被告犯罪
      者，應諭知無罪之判決；刑事訴訟法第一百五十四條、第三百零一條第一項分
      別定有明文。又按認定不利於被告之事實，須依積極證據，苟積極證據不足為
      不利於被告事實之認定時，即應為有利於被告之認定，更不必有何有利之證據
      。另按事實之認定，應憑證據，如未能發現相當證據，或證據不足以證明，自
      不能以推測或擬制之方法，以為裁判基礎。最高法院三十年度上字第八一六號
      判例、四十年度台上字第八六號判例可資參照。
（二）本件公訴人認被告甲○○販賣仿冒「PLAYSTATION」（PS）商標之遊戲光碟，
      無非係以扣案之遊戲光碟目錄為其論述之依據。惟查：經本院調閱該遊戲光碟
      目錄逐一檢視，並未發現該等光碟目錄中之各式介紹內頁有任何一處出現該「
      PLAYSTATION」（PS）商標之情形，難認被告所為有何涉犯侵害新力公司商標
      專用權之犯行存在；此外，本件復查無其他積極證據如仿冒遊戲光碟等物，足
      供審認該光碟經執行後是否會出現新力公司所享有商標專用權之前揭「
      PLAYSTATION」（PS）之商標設計圖案等情，縱被告確有販賣該等目錄內之遊
      戲光碟等行為，惟本院尚難僅據扣案遊戲光碟目錄即認定被告有何公訴人此部
      分所指之犯行，惟公訴人認此部分起訴事實與前揭業經判決之部分有想像競合
      犯之裁判上一罪之關係，爰不另為無罪之諭知，附此敘明。
（三）又按案件有告訴乃論之罪而未經告訴之情形者，應諭知不受理之判決。刑事訴
      訟法第三百零三條第三款定有明文。再者，以明知為侵害著作權之物而意圖營
      利而交付之方式侵害他人之著作權者，為告訴乃論之罪，著作權法第九十三條
      第三款、第一百條亦定有明文。經查：前揭盜版之「怪物競技格鬥王（銅）」
      （GAME BOY）遊戲卡匣之著作權並非告訴人任天堂公司所依法享有等情，業據
      告訴代理人乙○○律師於原審審理時到庭證述明確（見原審卷第一三一頁）；
      又前揭「PLAYSTATION」（PS）遊戲光碟固為新力公司享有著作權之電腦程式
      著作，惟本件並未據新力公司就此部分之侵害行為提出告訴，則依前開說明，
      本院就此部分原應依法為不受理之諭知，惟依據公訴人聲請簡易判決處刑書之
      犯罪事實內容所載，其應認此部分與前揭業經判決之部分有想像競合犯之裁判
      上一罪關係，爰不另為不受理之諭知。
四、末查，本件告訴人於被告甲○○所經營之網際網路商店遭查獲後所提出之告訴範
    圍，尚及於告訴人公司享有著作權之「高爾夫」、「俄羅斯方塊」、「超級瑪俐
    兄弟」遭被告以販售「160IN1黃金精選」遊戲卡匣之方式侵害部分，惟依公訴人
    聲請簡易判決處刑聲請書所載之犯罪事實內容以觀，認公訴人就此部分乃未據起
    訴，是縱認此部分構成違反著作權法第九十三條第三款之罪，惟前述業經起訴之
    著作權法部分〈如前三、（三）所述〉，既未經合法告訴，而不另為不受理之諭
    知，則此部分與已起訴部分，並無裁判上一罪之不可分關係，自非起訴效力所及
    ，本院仍不得就該部分加以審判，併此敘明。
據上論斷，應依刑事訴訟法第三百六十九條第一項前段、第三百六十四條、第二百九
十九條第一項前段，商標法第六十三條、第六十四條，刑法第十一條前段、第五十六
條、第四十一條第一項前段，罰金罰鍰提高標準條例第二條，判決如主文。
本案經檢察官丙○○到庭執行職務。
中      華      民      國    九十二    年      五      月    二十二    日
                                  臺灣高等法院臺中分院刑事第五庭
                                      審判長法  官  袁  從  楨
                                              法  官  姚  勳  昌
                                              法  官  郭  同  奇
右正本證明與原本無異。
不得上訴。
                                              書記官  陳  玫  伶
中      華      民      國    九十二     年      五       月   二十三   日
附錄：本判決論罪科刑法條全文
商標法第六十三條
明知為前條商品而販賣、意圖販賣而陳列、輸出或輸入者，處一年以下有
期徒刑、拘役或科或併科新臺幣五萬元以下罰金。
                                                                        Ｆ


司法院資訊處製作；財團法人民間司法改革基金會備份。
